【裁判字號】    88,易,2369
【裁判日期】    890203
【裁判案由】    妨害名譽
【裁判全文】
臺灣臺南地方法院刑事判決                        八十八年度易字第二三六九號
    公  訴  人  臺灣台南地方法院檢察署檢察官
    被      告  乙○○
    選任辯護人  莊美貴
右列被告因妨害名譽案件，經檢察官提起公訴 (八十八年度偵字第五三四四號)，本
院判決如左：
    主  文
乙○○散布文字，指摘足以毀損他人名譽之事，處有期徒刑陸月，如易科罰金，以參
佰元折算壹日。
    事  實
一、乙○○係自由時報駐台南地區之採訪記者，於民國八十七年十月十九日下午十時
    二十分許，甲○○在其所經營之台南市○○街三十一巷十六號車內科診所內，遭
    歹徒不明原因持鐵器自後毆打頭部成傷，幸經鄰人及警方協助送醫始免於難。詎
    乙○○竟意圖散布於眾，於該報八十七年十月二十一日第十四頁台南縣市綜合版
    社會傳真欄刊載「（台南訊）南市○區○○路一家診所醫生於十九日晚上十時二
    十分許，遭一名不明男子毆打，據警方調查，該名男子以帶人看病為由進入診所
    ，隨即將醫師拉出屋外。持類似扳手工具攻擊醫師頭部，並指責醫師藉看診機會
    偷摸女病人胸部，男子犯案後逃逸，醫師頭顱裂傷，經送市醫急救已無生命危險
    。」等語，足以毀損甲○○名譽之事項刊載於該報上，致其名譽嚴重受損害。
二、案經甲○○訴請台灣台南地方法院檢察署檢察官偵查起訴。
    理  由
一、訊據被告乙○○固坦承於前揭時、地在自由時報刊登前述報導之事實，惟矢口否
    認有妨害名譽犯行，辯稱伊係於第六分局刑事組內聽警員陳述前開事實，至於是
    誰說的已不記得，況伊未刊載其姓名及診所名稱，亦不知興中街僅有一家診所，
    伊並無誹謗之故意云云。經查，上開事實業據告訴人甲○○指述甚詳，復有報載
    內容影本乙紙附卷可稽。次查，被告一再辯稱前開消息來源係出於台南市警察局
    第六分局之員警，然自偵查以迄本院審理為止，均無法提出該員警確係何人，況
    證人張志明即該分局承辦本件告訴人被毆乙案之偵查員於偵查中亦證稱當時該轄
    之警政記者是被告，其不清楚被告何以知悉車醫師被毆之消息，且其亦有至車醫
    師處查訪，據車醫師說他與人無仇，可能月前與一家建設公司土地糾紛在訴訟中
    ，懷疑對方打他等語（見偵查卷第四十一、四十二頁），互綜告訴人於審理中所
    供前開報導事項僅自由時報獨家刊載，故果如被告所供係於刑事組內聽聞員警談
    及告訴人偷摸女病人胸部而遭毆打等情為真，何以其他各大報記者均毫無所悉？
    是被告所指前開告訴人性騷擾消息源自警員所述尚非可信。第查，台南市○區○
    ○街目前僅有乙家址設台南市○○○街三十一巷十六號車內科診所，即被告所營
    診所等情，有台南市警察局第六分局八十八年七月十三日南市警六刑字第八六三
    八號函附卷可佐，故被告報導之對象自足由讀者推知其為何人（尤以居住興中街
    之居民為然），被告所報導內容復係時下最遭人同聲譴責之「性騷擾」議題，被
    告即任記者職，係為新聞專業人員，當明知其報導動見觀瞻，足以引導及製造輿
    論，並左右大部分未親歷事實之讀者之認知，故被告下筆為右揭報導前，自應憑
    藉其工作專業知能，從事查訪調查及搜集有關可靠之資訊，再呈給大眾，惟自被
    告於本院審理中供稱：「當天十月二十日是我在刑事組聽他們在聊天，因警察有
    談到這件事，第二天我才把這則新聞報載出來。」等語觀之，被告顯未盡其專業
    之查訪流程，僅依道聽塗說而憑空撰述前開對告訴人誹謗性之文字，其足造成貶
    損告訴人名譽之結果，被告自難諉為無法預見其發生，故被告未就前開告訴人遭
    毆打之原因予以查證，即信手編織告訴人遭人毆打係出於看診機會偷摸女病人胸
    部等情，顯見被告對於貶損告訴人名譽結果之發生並不違背其本意，故被告誹謗
    告訴人具有間接故意甚明。綜上，被告所辯顯係卸責之詞，不足採信，事證明確
    ，其犯行應堪認定。
二、核被告乙○○所為，係犯刑法第三百十條第二項加重誹謗罪。爰審酌被告犯罪之
    動機、目的、手段、所生危害、尚未與被告達成民事和解賠償其損害、「性騷擾
    」之傳言於目前社會價值觀下貶抑告訴人名譽至鉅、並對醫病關係傷害頗深及犯
    後態度等一切情狀，量處如主文所示之刑，並諭知易科罰金之折算標準，以資懲
    儆。
據上論斷，應依刑事訴訟法第二百九十九條第一項前段，刑法第三百十條第二項、第
四十一條，罰金罰鍰提高標準條例第一條前段、第二條，判決如主文。
中    華    民    國      八十九      年      二      月      三      日
                                  臺灣臺南地方法院刑事第三庭
                                          法  官
右正本證明與原本無異。
如不服本判決，應於判決送達後十日內，向本院提出上訴狀。
                                          書記官
中    華    民    國      八十        年              月              日


司法院資訊處製作；財團法人民間司法改革基金會備份。
